臺灣新竹地方法院民事裁定
110年度消債更字第74號
聲  請  人  
即債務人    徐詠君  


代  理  人  謝明訓律師（法扶）
相  對  人  
即債權人    台北富邦商業銀行股份有限公司


法定代理人  陳聖德  


相  對  人  
即債權人    花旗(台灣)商業銀行股份有限公司


法定代理人  莫兆鴻  
相  對  人  
即債權人    中國信託商業銀行股份有限公司


法定代理人  利明献  


上列當事人因消費者債務清理事件聲請更生，本院裁定如下：
    主  文
更生之聲請駁回。
聲請費用由聲請人負擔。
    理  由
一、按債務人不能清償債務或有不能清償之虞者，得依本條例所
    定更生或清算程序，清理其債務。消費者債務清理條例（下
    稱消債條例）第3 條定有明文。所謂「不能清償」，指債務
    人因欠缺清償能力，對已屆期之債務，全盤繼續處於不能清
    償之客觀經濟狀態者而言。又所謂「不能清償之虞」，係指
    依債務人之清償能力，就現在或即將到期之債務，有不能清
    償之蓋然性或可能性而言。易言之，債務人之狀態如置之不
    理，客觀上得預見將成為不能清償之情形而言，此將來發生
    不能清償之事實，不必達到高度之確信。至於債務人之清償
    能力，則包括財產、信用及勞力（技術），並不以財產為限
    ，必須三者總合加以判斷仍不足以清償債務，始謂欠缺清償
    能力而成為不能清償。債務人之清償能力係處於流動性狀態
    ，聲請時與法院裁定時之清償能力未必一致，應以法院裁定
    時為判斷基準時。
二、本件聲請意旨略以：聲請人前有不能清償債務之情事，而積
    欠債務總額新臺幣（下同）848,761元（見調解卷第15頁）
    ，並於民國（下同）110年7月間於本院進行債務前置調解，
    最大債權銀行即甲○（台灣）商業銀行股份有限公司提出以
    債權金額分120期、年利率百分之5，每期清償9,492元之還
    款方案（見調解卷第85頁），惟聲請人表示無能力負擔，當
    庭聲請轉更生程序等情，以致前置調解不成立，爰依消債條
    例請求裁定准許更生等語。
三、經查：
㈠、聲請人前開主張，有調解程序筆錄、前置調解金融機構無擔
    保債務還款分配表附於本院110年度司消債調字第83號卷可
    佐（見調解卷第81、85頁），經核屬實，堪認聲請人已依消
    債條例之規定聲請前置調解未能成立，是以，聲請人據以聲
    請更生，本院自應綜合聲請人目前全部收支及財產狀況，評
    估是否已不能維持符合人性尊嚴之最基本生活條件，而有「
    不能清償或不能清償之虞」等情。
㈡、聲請人陳報自110年5月份任職於稻澤餐飲行銷股份有限公司
    擔任廚師，每月收入50,000元，並於110年4月起開始在Uber
     Eats兼職，兼職收入每月約13,645元，此有聲請人110年10
    月7日陳報狀、收入切結書、兼職收入相關證明等件在卷為
    憑（見本卷第35-36、45-83頁），則本院即以聲請人陳報每
    月收入63,645元（計算式：50,000元＋13,645元），作為計
    算聲請人目前償債能力之依據。又據聲請人主張其每月生活
    開銷為：其個人必要支出20,317元【含膳食費7,500元、水
    電瓦斯費600元、交通費1,000元、電信費500元、房租7,500
    元、機車燃料費及牌照稅117元（聲請人主張每年支出1,400
    元）、機車保養費支出1,000元、機車強制險及第三責任險3
    00元、有線電視及網路費300元、雜支1,500元】、三名未成
    年子女扶養費各13,000元，總計：59,317元（見本卷第88頁
    ）。惟查：就三名未成年子女扶養費各13,000元部分，聲請
    人之長子、次子、參子分別為99年、102年、108年出生，現
    年為11歲、8歲、2歲，此有戶籍謄本在卷可稽（見本卷第39
    -41頁），平日生活需依附於父母，確有不能維持生活之情
    形，是有受扶養之必要。而聲請人與前妻育有長子及次子、
    與配偶育有參子，聲請人雖與前妻離婚，惟父母對於未成年
    子女之扶養義務，不因結婚經撤銷或離婚而受影響，民法第
    1116條之2規定甚明，聲請人之長子及次子雖現由聲請人行
    使負擔其權利義務，惟聲請人之前妻仍應盡其扶養義務；另
    按對於未成年子女之權利義務，除法律另有規定外，由父母
    共同行使或負擔之，民法第1089條第1項前段亦有明文。聲
    請人固表示：與前配偶協議離婚時並未約定前配偶應負擔扶
    養費；現任配偶於科學園區擔任作業員，每月薪資約25,000
    元，除須負擔自身生活費外，因家中小孩眾多花費甚鉅，另
    以母親及胞弟名義向民間借貸業者借貸60萬元以貼補家用，
    每月需還款16,500元左右，故需由聲請人單獨扶養未成年子
    女云云（見本卷第36頁），惟聲請人就上開所陳未提出相關
    事證供本院審酌，且聲請人既主張因收入無法支應生活所需
    及欠款而向本院聲請更生，其經濟狀況未必較其前、現配偶
    為佳，故聲請人及前、現配偶仍應共同負擔未成年子女扶養
    之義務。準此，聲請人所應負擔三名未成年子女扶養費以11
    0年度臺灣省每人每月必要生活費用15,946元計算（110年每
    月必要生活費用數額一覽表，本卷第97頁)，故聲請人應負
    擔三名未成年子女每月之扶養費即應以23,919元為度（計算
    式：15,946元×3人÷2=23,919元），逾此範圍，難認可採。
    至聲請人所主張其個人必要支出之總額，仍不得高於110年
    度臺灣省每人每月必要生活費用之標準15,946元，則本件聲
    請人每月生活必要支出為39,865元（計算式：15,946元＋23,
    919元），洵堪認定。
㈢、從而，聲請人主張無法負擔債務等語，以其每月收入約63,64
    5元，扣除每月必要生活支出39,865元，尚有餘額23,780元
    可供清償，聲請人顯足以負擔最大債權銀行於前置調解時，
    提出以債權金額分120期、年利率百分之5，每月清償金額9,
    492元之還款條件，參酌債權人於調解時陳報聲請人現積欠
    之債務總額約為894,834元，此有債權人陳報狀、前置調解
    金融機構無擔保債務還款分配表附卷可憑（見調解卷第45、
    49、85頁），以其目前每月所得餘額23,780元所計算，僅須
    3年多即可清償完畢（計算式：894,834元÷23,780元÷12個月
    ＝3.14年），難認債務人有不能清償債務或有不能清償之虞
    情形。並據聲請人陳報名下有以自己為要保人之南山人壽保
    單（保單號碼Z000000000），截至110年9月6日，保單價值
    準備金約為31,894元，每年繳納保費24,000元等語，此有聲
    請人110年10月7日陳報狀、南山人壽保單價值準備金一覽表
    在卷可佐（見本卷第35、43頁），聲請人每年尚可負擔保費
    24,000元，益徵其並無不能清償之情事。本院衡以聲請人之
    收入財產、工作勞力、生活費用支出等狀況，客觀上尚難認
    債務人有不能清償債務或有不能清償之虞之情事存在，是聲
    請人陳稱無法負擔債務之清償，並不足採。
四、綜上，聲請人既有收入來源，雖其目前資產尚不足一次清償
    其所負債務，惟衡諸其為73年次，現年37歲（見本卷第39頁
    ），距法定強制退休年齡65歲，尚約有28年之職業生涯可期
    ，應能逐期償還所欠債務。是本院依聲請人之收入及支出狀
    況，暨其之年齡及仍可工作而有所得收入之年數尚久，聲請
    人實應於能力範圍內，盡力工作、撙節開支以清償債務，方
    符合消債條例兼顧保障債權人公平受償及重建復甦債務人經
    濟生活之立法目的。綜上所述，本院認為聲請人主張其不能
    清償債務乙節，難認可採。本件客觀上既難認聲請人有不能
    清償債務或有不能清償之虞之情事存在，核與消債條例第3
    條所定要件不符，揆諸前開法律規定，聲請人本件更生之聲
    請，為無理由，應予駁回。　　　　　　　
中　　華　　民　　國　　110 　年　　12　　月　　 8 　 日
                  民事第二庭    法　官　陳麗芬
以上正本係照原本作成。
如不服本裁定應於送達後10日內向本院提出抗告狀，並繳納抗告
費新臺幣1,000元。
中　　華　　民　　國　　110 　年　　12  　月　   8 　 日
                                書記官  曾煜智